【裁判字號】    92,台上,3467
【裁判日期】    920626
【裁判案由】    違反毒品危害防制條例
【裁判全文】
最高法院刑事判決                              九十二年度台上字第三四六七號
    上 訴人 即
    被      告  甲 ○ ○
    上 訴人 即
    被告之配偶  張游秀鳳
右上訴人等因被告違反毒品危害防制條例案件，不服台灣高等法院中華民國九十二年
四月二十五日第二審更審判決︵九十二年度上重更(一)字第二號，起訴案號：台灣桃園
地方法院檢察署九十一年度偵字第三二五○號︶，提起上訴，本院判決如左：
    主  文
上訴駁回。
    理  由
本件原判決認定：上訴人即被告甲○○明知海洛因屬毒品危害防制條例第二條第二項
第一款之第一級毒品，並屬﹁懲治走私條例公告管制物品項目及其數額﹂甲項第四款
規定之管制進出口物品，竟於民國︵下同︶九十一年二月二十三日在泰國與緬甸交界
處，向當地不詳姓名之緬甸籍成年男子以泰銖七萬元購入海洛因磚一塊後，切成二塊
，以其所有之紙張，將該二塊海洛因磚包裝成一塊狀，嗣於九十一年二月二十七日攜
帶上開海洛因毒品，將之藏放於其內褲內，自泰國搭乘泰國航空公司編號ＴＧ六三六
號班機，私運管制進口海洛因毒品返國，於當日晚間十一時三十分許入境後，在桃園
中正國際機場入境海關檢查室為警當場查獲，扣得上開第一級毒品海洛因磚二塊︵包
裝成一塊狀︶及屬被告甲○○所有供包裝該海洛因磚所用之包裝紙︵海洛因磚二塊總
計驗餘淨重四二二‧○六公克，包裝重一九‧五○公克，毛重共計四四一‧五六公克
︶等情。係以上開私運管制物品第一級毒品海洛因入境，為警當場查獲之事實，業據
被告坦承不諱，並有該扣案毒品及卷附台北關稅局扣押貨物收據、扣押筆錄、照片可
證，而該扣案物品經送請鑑定結果，確為第一級毒品海洛因，淨重四二二點○六公克
︵純度百分之八十點六二，純質淨重三四○點二六公克︶等情，亦有法務部調查局九
十一年三月二十三日第000000000號鑑定通知書附卷可憑。且按毒品危害防
制條例所稱運輸毒品，係以明知為毒品並具有運輸之意思而為運送，即可成立；其﹁
運輸﹂不以為他人輸送為必要，即為自己輸送者亦包括在內︵本院八十二年四月二十
七日、八十二年度第三次刑事庭會議決議參照︶。被告雖辯稱其因腳痛，需施以海洛
因以減輕疼痛，返國前已有在施用，其係為供己施用而持有，無運輸毒品之犯意云云
，並聲請作毛髮鑑定，以證明其於九十一年二月二十七日返國前曾施用毒品；惟其於
九十一年二月二十七日為警查獲時所採得之尿液，並未檢出海洛因經代謝後所生之嗎
啡反應，此有桃園縣衛生局不法藥物尿液檢定書一紙附卷可稽，證人即航空警察局刑
警隊偵查員鄭小龍，於原審亦未證述被告於查獲當天有雙腳腫大之情形，再依被告所
稱其一日毒品用量約一公克，此次入境約在台灣停留一個月之情，推算其在台期間用
量至多僅三十餘克，縱如所供有病痛時才施用海洛因所言屬實，然其尚未成癮，用量
不大，竟攜入毛重四百四十一公克之海洛因，超過其用量甚巨，所辯止痛所用自難採
取；另法務部調查局經原審函請就被告之頭髮或血液施以鑑定，以查明其有無施用毒
品，據覆稱：以人體每月頭髮約長一公分，頭髮若少於七公分則無法檢驗九十一年二
月間是否曾施用海洛因；血液部分亦因具有快速代謝毒品之特性，一般僅能作二十四
小時以內之吸毒行為鑑驗，認均已失採樣之時效性等語，有該局九十一年九月二十三
日調科壹字第○九一○○六二九八九○號函附卷可稽，被告復聲請就其未曾剪理陰毛
或以頭皮檢驗有無毒品反應，或對其有無施用毒品部分進行測謊，然本案距查獲時已
相隔多月，被告請求檢驗頭皮或陰毛有無毒品反應，客觀上顯無可能，且其自泰國運
輸毒品入境，事證明確，參酌其自泰國跨國搭機運輸毒品海洛因返國，路程遙遠，購
得塊磚海洛因純度極高、數量甚多，與本院八十五年度台覆字第一三五號刑事判決所
指零星夾帶或短途持送，及施用毒品者因施用毒品所需而隨身攜帶毒品之持有情形，
均有所不同，其確有運輸及私運毒品海洛因入境之犯意，至為明灼，其復為上述檢驗
及測謊鑑定之聲請，核均無必要；其另提出泰國開設商店之照片、往來廠商名片、採
礦實況照片、台灣桃園看守所保管物品清單等物，亦僅能證明有經商之事實，尚不足
以為其有利之認定。海洛因屬﹁懲治走私條例公告管制物品項目及其數額﹂甲項第四
款之管制進出口物品；被告隨身攜帶毒品海洛因抵達中正國際機場時已進入我國國境
，而在中正國際機場入境海關檢查室當場被查獲，縱入境手續尚未全部完成，其私運
管制物品海洛因進口之行為已屬既遂；被告自始否認有販賣毒品之意圖，且查無任何
證據足資證明其有該意圖，自難認其有販賣毒品之犯行；罪證明確，被告犯行堪以認
定各等情，於理由內詳予說明論。被告行為後，懲治走私條例第二條第一項之私運
管制物品進口罪，業於九十一年六月二十六日修正公布，同月二十八日生效，修正後
之法定刑為七年以下有期徒刑，得併科新台幣三百萬元以下罰金，比較新舊法結果，
以行為時之法律對被告較為有利，自應適用行為時之法律處斷。核被告所為，係犯毒
品危害防制條例第四條第一項之運輸第一級毒品罪及修正前懲治走私條例第二條第一
項之私運管制物品進口罪；其因運輸而持有第一級毒品海洛因之低度行為，為運輸之
高度行為所吸收，不另論罪；又其以一行為同時觸犯上開二罪，為想像競合犯，應從
一重之運輸第一級毒品罪處斷。第一審判決未及為上述新舊法之比較適用，尚有未合
，爰予以撤銷改判，審酌被告之品行、犯罪之動機、目的、手段、所生之危害等一切
情狀，量處無期徒刑，並依刑法第三十七條第一項規定宣告褫奪公權終身。扣案之海
洛因磚貳塊係查獲之第一級毒品，應依毒品危害防制條例第十八條第一項前段規定宣
告沒收銷燬之；其上包裝紙係被告所有供犯罪運輸毒品罪所用之物，應依毒品危害防
制條例第十九條第一項前段規定宣告沒收，經核於法尚無違誤。上訴意旨略稱：(1)原
審對於被告夾帶海洛因入境之動機及目的，暨被告於原審聲請就被告之陰毛或以頭皮
檢驗有無毒品反應部分，均未予調查說明，有判決不載理由之違法。(2)被告夾帶毒品
入境，純係供己施用，依本案查獲之事實，尚無以形成被告成立運輸毒品罪之確信，
原判決僅以查扣之數量、夾帶方式及路程距離認被告具有運輸犯意，自難符合採證法
則。(3)被告實因腳痛而需服用海洛因，原審未調閱查獲時之錄音、錄影，僅依證人鄭
小龍所言，認被告於查獲當天無雙腳腫大疼痛之情，有調查職責未盡之違法。(4)依本
院八十五年度台覆字第一三五號刑事判決所揭，零星或短程持送得斟酌實際情形，依
持有煙毒論科，被告純為減輕身體疼痛、供己施用而攜帶毒品入境，實無犯運輸毒品
罪之任何經濟利得或誘因。(5)原審對於被告聲請調查之證據，未說明理由，僅認無必
要或客觀上顯無理由，而不予採用，有判決不載理由之違法云云。然所謂應於審判期
日調查之證據，係指與待證事實有重要關係，在客觀上認為應行調查者而言，故事實
審對於證據之調查，其範圍並非漫無限制，必其證據與判斷待證事實之有無具有必要
之關連性者，方屬上開應行調查之範圍。原判決已敘明被告縱因腳痛而需服用海洛因
，查獲之毒品超過其用量甚巨，不合零星夾帶或短途持送，及施用毒品者因施用毒品
所需而隨身攜帶毒品之持有情形，仍無解於其運輸毒品犯罪之成立，其為警查獲時之
錄音或錄影紀錄，自難認係與待證事項具必要關連性之證據，原審未為該無益之調查
，自無違誤可言。其餘上訴意旨係就原審已調查明確並於判決內論駁或說明之事項，
徒憑己見任意指摘原判決違背法令，自難認為有理由，上訴應予駁回。
據上論結，應依刑事訴訟法第三百九十六條第一項，判決如主文。
中      華      民      國    九十二    年      六      月    二十六    日
                              最高法院刑事第十一庭
                                  審判長法官  呂  潮  澤
                                        法官  白  文  漳
                                        法官  陳  世  雄
                                        法官  孫  增  同
                                        法官  林  開  任
      右正本證明與原本無異
                                              書  記  官
中      華      民      國    九十二    年      七      月      一      日


司法院資訊處製作；財團法人民間司法改革基金會備份。
